【裁判字號】    94,訴,3897
【裁判日期】    950227
【裁判案由】    毒品危害防制條例
【裁判全文】
臺灣高雄地方法院刑事判決              94年度訴字第3897號
公  訴  人  臺灣高雄地方法院檢察署檢察官
被      告  甲○○
                    現另案於臺灣高雄女子監獄執行中
上列被告因違反毒品危害防制條例案件，經檢察官提起公訴（94
年度毒偵字第8179號），嗣因被告於本院準備程序中就被訴事實
為有罪之陳述，經詢問檢察官、被告意見後，合議庭乃裁定由受
命法官獨任改行簡式審判程序，本院判決如下：
    主  文
甲○○連續施用第一級毒品，處有期徒刑拾月；扣案殘有海洛因
之夾鏈袋貳個，均沒收銷燬之。又施用第二級毒品，處有期徒刑
參月。應執行有期徒刑壹年；扣案殘有海洛因之夾鏈袋貳個，均
沒收銷燬之。
    事  實
一、甲○○曾因施用毒品案件，經本院以民國91年度毒聲字第
    6662 號 裁定送觀察勒戒後，認有繼續施用毒品傾向，復由
    本院以91年毒聲字第7351號裁定送強制戒治，俟經停止戒治
    程序（本院92年度毒聲字第2807號），至92年11月9 日交付
    保護管束期滿止，因未撤銷停止戒治程序，強制戒治視為執
    行完畢，於92年11月19日經臺灣高雄地方法院檢察署檢察官
    以92年度戒毒偵字第1014號處分書為不起訴處分。詎仍不知
    戒絕，於強制戒治視為執行完畢後（92年11月9 日）5 年內
    ，除基於施用第一級毒品海洛因之概括犯意，於94年8 月31
    日採尿時回溯24小時內某時止（不含公權力拘束期間）、94
    年11月底、12月初之某日，在高雄縣鳳山市○○○路119 之
    7 號住處、高雄縣岡山鎮某友人住處等處，以將第一級毒品
    海洛因置於注射針筒內，再以水稀釋後注射之方式，連續施
    用第一級毒品海洛因2 次。復基於施用第二級毒品甲基安非
    他命之犯意，於94年8 月31日採尿時回溯24小時內某時止（
    不含公權力拘束期間），在某不詳處所，施用第二級毒品甲
    基安非他命1 次。嗣於94年8 月31日凌晨2 時40分許，在高
    雄縣鳳山市○○路、維武路口，為警查獲，並扣得殘有海洛
    因之夾鏈袋2 個。經採集其尿液送驗後，查知上情。
二、案經高雄縣政府警察局移送臺灣高雄地方法院檢察署檢察官
    偵查起訴及移送併案審理。
    理  由
一、本件被告甲○○所犯係死刑、無期徒刑、最輕本刑為3 年以
    上有期徒刑以外之罪，其於準備程序中就被訴事實為有罪之
    陳述，經本院告知簡式審判程序之旨，並聽取公訴人及被告
    之意見後，合議庭裁定由受命法官獨任進行簡式審判程序，
    合先敘明。
二、上揭犯罪事實，業據被告甲○○於本院審理時坦白承認（詳
    本院卷第51頁倒數第8 行以下、第53頁第7 行以下）。而被
    告被查獲後，經採集其尿液送臺灣檢驗科技股份有限公司鑑
    驗，結果分呈甲基安非他命、嗎啡陽性反應（均以GC/MS 方
    式檢驗），有該公司94年9 月20日濫用藥物尿液檢驗報告附
    卷可參（詳偵查卷第36頁）。另扣案殘有海洛因之夾鏈袋2
    個，經送驗後，確含有海洛因成分，亦有高雄醫學大學附設
    中和紀念醫院94年11月29日檢驗報告附卷（詳本院卷第19頁
    至第20頁）可參。爰審酌(一)氣相層析質譜儀（GC／MS）乃目
    前就藥物篩檢結果必須進一步確認時最常採用之確認方法，
    因此在良好的操作條件之下，以氣象層析質譜儀作藥物及其
    代謝物之定性及定量分析，幾乎不會有偽陽性反應產生，業
    經行政院國軍退除役官輔導委員會台北榮民總醫院於83 年4
    月7 日以（83）北總內字第03059 號函示明確。(二)又海洛因
    係嗎啡經化學合成之半人工合成品，毒性倍於嗎啡，其經吸
    食或施打入人體，經新陳代謝作用又分解成嗎啡，故海洛因
    在進入人體後，均以嗎啡型態排於尿液中，故於吸食或施打
    海洛因者尿液中，可檢出嗎啡陽性反應，業經憲兵司令部80
    年5 月7 日以（80）鑑驗字第1746號函示明確。(三)而甲基安
    非他命經口服投與後約百分之70於24小時內自尿中排出，約
    百分之90於96小時內自尿中排出，且甲基安非他命成分之檢
    出與其投與方式、投與量、個人體質、採尿時間與檢測儀器
    之精密度等諸多方式有關，因此僅憑尿液中呈甲基安非他命
    陽性反應，並無法確實推算吸食時間距採集時間之長短，惟
    依上述資料推斷，最長不會超過4 日即96小時，亦經行政院
    衛生署藥物食品檢驗局81年2 月8 日81藥檢一字第001156號
    函示明確。從而，被告尿液經以氣相層析質譜儀鑑驗後，結
    果分呈嗎啡及甲基安非他命陽性反應，已如前述，是依前開
    函示意旨，被告自白核與事實相符，其施用第一級毒品海洛
    因2 次、施用第二級毒品甲基安非他命1 次之犯行，均堪以
    認定。
三、論罪科刑部分：
  (一)按犯毒品危害防制條例第10條之罪，經觀察勒戒後，認有繼
    續施用毒品之傾向者，應由檢察官聲請法院裁定令入戒治處
    所施以強制戒治，強制戒治期滿，應由檢察官為不起訴處分
    。經強制戒治執行完畢釋放後，5 年內再犯第10條之罪，依
    92年1 月9 日修正施行之毒品危害防制條例第23條第2 項規
    定意旨，應由檢察官偵查起訴。
  (二)被告曾因施用毒品案件，經本院以91年度毒聲字第6662號裁
    定送觀察勒戒後，認有繼續施用毒品傾向，復由本院以91年
    毒聲字第7351號裁定送強制戒治，俟經停止戒治程序（本院
    92 年 度毒聲字第2807號），至92年11月9 日交付保護管束
    期滿止，因未撤銷停止戒治程序，強制戒治視為執行完畢，
    於92 年11 月19日經臺灣高雄地方法院檢察署檢察官以92年
    度戒毒偵字第1014號處分書為不起訴處分等情，有臺灣高雄
    地方法院檢察署刑案資料查註紀錄表、臺灣高等法院被告前
    案紀錄表及臺灣高雄地方法院被告院內索引卡紀錄表可證。
    又因被告於強制戒治視為執行完畢後（92年11月9 日），5
    年內再犯本件毒品危害防制條例第10條之罪，是依前開說明
    ，自應依法論科。
  (三)另海洛因、甲基安非他命為毒品危害防制條例所稱之第一級
    毒品、第二級毒品，此觀諸該條例第2 條第2 項第1 款、第
    2 款甚明，被告施用上開毒品，核其所為，係違反毒品危害
    防制條例第10條第1 項施用第一級毒品罪及同條第2 項施用
    第二級毒品罪。被告施用海洛因2 次，時間緊接，方法相同
    ，所犯又係構要件相同之罪名，顯基於概括之犯意反覆為之
    ，應依連續犯之規定論以一罪，並依法加重刑。被告施用第
    一級毒品、第二級毒品前持有第一級毒品、第二級毒品之行
    為，本應各論以持有之罪，惟各該次持有毒品之低度行為均
    為其後施用毒品之高度行為所吸收，不另論罪。又被告所犯
    上開二罪，犯意各別，行為互殊，應分論併罰之。爰審酌被
    告經觀察勒戒、強制戒治後，均未戒絕毒品，另再施用毒品
    ，顯見其自制力不足，無法擺脫毒品，故應藉由刑罰之執行
    ，以收教化之功能，並參以被告犯後坦承施用毒品犯行，所
    犯係自傷行為，尚未害及他人，及施用第一級毒品次數為2
    次；施用第二級毒品1 次等一切情狀，分別量處如主文所示
    之刑，並定應執行刑，以資懲儆。
  (四)至扣案殘有海洛因之夾鏈袋2 個部分，經送驗後，確含有海
    洛因成分，有前開檢驗報告可參，因鑑定機關未就毒品、夾
    鏈袋分開秤重，則夾鏈袋即與毒品難以析離，應一體視為毒
    品，而依毒品危害防制條例第18條第1 項前段規定，併宣告
    沒收銷燬之。
四、94年11月底、12月初某日之施用海洛因犯行，因與前揭起訴
    部分【即94年8 月31日採尿時回溯24小時內某時止（不含公
    權力拘束期間）之施用海洛因犯行】，具有連續犯之裁判上
    一罪關係，為起訴效力所及，本院自應併予審究，附此敘明
    。
據上論斷，應依刑事訴訟法第299 條第1項前段、第273條之1第1
項，毒品危害防制條例第10條第1 項、第2 項、第18條第1 項前
段，刑法第11條、第56條、第51條第5 款，判決如主文。
中    華    民    國    95    年    2     月    27    日
                  刑事第一庭    法  官  方百正
以上正本證明與原本無異。
如不服本判決，應於收受送達後10日內向本院提出上訴書狀。
中    華    民    國    95    年    2     月    27    日
                                書記官  郭素蓉
附錄本判決論罪科刑所依據之法條：
毒品危害防制條例第10條
施用第一級毒品者，處 6 月以上 5 年以下有期徒刑。
施用第二級毒品者，處 3 年以下有期徒刑。


司法院資訊處製作；財團法人民間司法改革基金會備份。
